---
title: "Presentación Proyecto Final_Diplomado"
author: "Yessica Ortega Asencios"
date: '2022-06-30'
output: beamer_presentation
    theme: Malmoe
    colortheme: seahorse
    fonttheme: professionalfonts
    includes:
      in_header: mystyle.tex
  urlcolor: blue
subtitle: Diplomado en Análisis de datos con R para la Acuicultura.
institute: Pontificia Universidad Católica de Valparaíso
---

```{r setup, include=FALSE}
knitr::opts_chunk$set(echo = FALSE)
library(knitr)
library(kableExtra)
library(ggplot2)
library(dplyr)
library(readxl
```

## ANTECEDENTES

**1).** **Introducción**

La acuicultura en Perú es una importante actividad económica. Siendo la trucha arcoíris (*Oncorhynchus mykiss*) la principal especie cultivada, y Puno el primer departamento productor. Sin embargo, la mortalidad en alevinaje es una limitante para su desarrollo y en consecuencia, el uso de antimicrobianos. En ese sentido, la presente propuesta busca introducir alternativas preventivas que disminuyan estos índices y mejoren los parámetros productivos.

## HIPÓTESIS
La inclusión de aceite de orégano en la dieta aumenta los parámetros productivos y disminuye la mortalidad en trucha arcoíris (*O. mykiss*)

## DISEÑO EXPERIMENTAL

## Slide with Bullets

- Bullet 1
- Bullet 2
- Bullet 3

## ANÁLISIS ESTADÍSTICO
**1).** **Evaluación de supuestos**
- Independencia: No cumple
- Homocedasticidad: No cumple (p<0.05)
- Normalidad: No cumple (p<0.05)

**2).** **Prueba de Kruskal Wallis**
Conclusión: Hay evidencia estadística para decir que al menos un grupo sometido a diferentes dosis difiere en peso de los otros grupos (p<0.05)

**3).** **Prueba de Comparaciones Múltiples**
Conclusión: Los grupos sometidos a dosis de 0.3 g/Kg y 0.5 g/Kg difieren en peso significativamente del grupo control (p<0.05).

## ANÁLISIS DE SUPERVIVENCIA
```{r, echo=FALSE}
surv_obj <- Surv(mortalidad$survival_time, mortalidad$survival_status)
class(surv_obj)
surv_obj

# Calculando la probabilidad de sobrevivencia de Kaplan-Meier y otras.
ps <- survfit(Surv(survival_time, survival_status) ~ tratamiento,
              data=mortalidad, na.action= na.exclude,type="kaplan-meier")
class(ps)
summary(ps)

# Probando si existen o no diferencias entre dos o más curvas de sobrevivencia
test_surv <- survdiff(formula=Surv(survival_time, survival_status) ~ tratamiento, data=mortalidad)
class(test_surv)
```

```{r,  warning=FALSE, out.width = '75%', message=FALSE, fig.align='center', fig.cap="Curvas de Kaplan Meier T1, T2, Control."}

ggsurvplot(ps, data=mortalidad, conf.int = FALSE, pval = TRUE, ggtheme = theme_bw())
```

```{r cars, echo = TRUE}
biometría<-read_excel("Datos_biometría.xlsx", sheet=1)
mortalidad <- read_excel("data_mortalidad.xls", sheet = 2)
```

## Slide with Plot

```{r pressure}
plot(pressure)
```

