---
Titulo: "Tarea Diplomado en R"
Autor: "Yessica Ortega Asencios"
Fecha: "24 mayo 2022"
output: html_document
---

## Titulo: 
Evaluación del efecto del aceite de orégano sobre los índices de productividad en trucha arcoíris (*Oncorhynchus mykiss*) en Perú.

## Autor: 
Yessica Ortega Asencios

## Problema a revisar: 
El objetivo del estudio fue evaluar el efecto de un producto comercial a base de aceite de orégano sobre los parámetros productivos en trucha arco iris. Se utilizaron 1500 truchas provenientes de la Universidad Nacional del Altiplano de Puno - Perú. Los peces fueron distribuidos en dos grupos (250 cada uno), con inclusión del producto en la dieta a dos concentraciones (T1 = 0.3 g/kg y T2 = 0.5 g/kg) y un grupo control (G.C = 0). Se utilizaron tres repeticiones por cada grupo.

## Variables:
### Independiente:
Aceite de orégano

### Dependientes: 
Peso, Talla y Mortalidad

## ANÁLISIS EXPLORATORIO
### Instalar paquetes y cargar librerías
```{r setup, include=FALSE, message=FALSE, warning=FALSE}
knitr::opts_chunk$set(echo = TRUE)
library(readxl)
library(ggplot2)
library(ggpubr)
library(dplyr)
library(tidyr)
library(psych)
```

### Cargar y leer archivos
```{r, message=FALSE, warning=FALSE}
biometría<-read_excel("Datos_biometría.xlsx", sheet=1)
mortalidad <- read_excel("data_mortalidad.xls", sheet = 2)

# Explorar data: biometría
head(biometría)
str(biometría)
tail(biometría)
summary(biometría)

# Convertir variables "Pez", "Dosis", "N_Biom" y "N_Estanque" a factores
biometría$Pez<-as.factor(biometría$Pez)
biometría$Dosis<-as.factor(biometría$Dosis)
biometría$N_Biom<-as.factor(biometría$N_Biom)
biometría$N_Estanque<-as.factor(biometría$N_Estanque)
summary(biometría)
str(biometría)
```

### Filtrar y explorar datos
```{r, message=FALSE, warning=FALSE}
Biom_1<-biometría%>%filter(N_Biom=="1")
Biom_4<-biometría%>%filter(N_Biom=="4")
Biom_8<-biometría%>%filter(N_Biom=="8")

# Evaluar diseño balanceado mediante tablas de frecuencia
table(biometría$Dosis, biometría$N_Estanque)
table(biometría$Dosis, biometría$N_Biom)

# Identificación de datos atípicos
boxplot(Biom_8$Peso~Biom_8$Dosis, col=c("aquamarine","cyan2","cadetblue"),main="Comparacion de Dosis", ylim=c(0,50), xlab="Dosis", ylab="Peso [g]", names=c("0", "0.3",
"0.5"))
# No se observan valores atípicos (outliers)

# Establecer relación entre variables cuantitativas y factores 

ggplot(Biom_8, aes(Peso))+
  geom_histogram(bins=8, color="#858585", fill="#ADFF2F")+
  labs(title="Histograma", x="Peso", 
       y="Frecuencia")

ggboxplot(Biom_8, x= "Dosis", y
          ="Talla",col= 1, ylab="Talla (cm)",
          xlab="Dosis", notch = F, add.params = list(color = c("cadetblue")), add="jitter")

ggplot(Biom_8, aes(x=Dosis, y=Peso, fill=N_Estanque)) +
  geom_boxplot()+
  labs(y="Peso")

ggplot(Biom_8, aes(x=Dosis, y=Talla, fill=N_Estanque)) +
  geom_boxplot()+
  labs(y="Talla")
         
# Gráficos Dispersión, interacción y correlación
plot (Biom_1$Peso, Biom_8$Peso,col=heat.colors(10,1), pch=c(16), cex=0.8, main="Peso(1) vs Peso(8)", xlab="Peso_1[g]", ylab="Peso_8 [g]", ylim=c(5,50), xlim=c(0,1), las=1)

pairs.panels(Biom_8[,4:5], method = "pearson", hist.col = "#FFA500",density = TRUE, font=2)

# Gráficos Densidad y distribucion acumulada empirica
plot(density(Biom_8$Peso))
plot(density(Biom_8$Talla))

plot(ecdf(Biom_8$Talla), main="Distribución acumulada empírica", xlab="Talla (cm)")
plot(ecdf(Biom_8$Peso), main="Distribución acumulada empírica", xlab="Peso (g)")
```

## Generando tablas
```{r, message=FALSE, warning=FALSE}
knitr::opts_chunk$set(echo = TRUE)
library(DT)
datatable(Biom_8, caption = "Peso y Talla en función de la Dosis") 
```

## ANÁLISIS ESTADÍSTICO
```{r, message=FALSE, warning=FALSE}
# Instalar paquetes y cargar librerías
install.packages("DescTools")
install.packages("nparcomp") 
library(car)
library(lmtest)
library(knitr)
library(DescTools)
library("nparcomp")

# Análisis preliminar
tapply(Biom_8$Peso,Biom_8$Dosis,mean)
tapply(Biom_8$Peso,Biom_8$Dosis,sd)
tapply(Biom_8$Peso,Biom_8$Dosis,length)

# Gráfico
boxplot(Biom_8$Peso~Biom_8$Dosis, names=c("0", "0.3", "0.5"), cex.main=1,
        ylab="Peso", col=c("deepskyblue1","deepskyblue3","deepskyblue4"), main="Peso segun dosis de inclusión",
        las=1, xlab="Dosis", ylimit=c(0,50))

# Modelo lineal
lm.aov <- lm(Biom_8$Peso ~ Biom_8$Dosis, data = Biom_8)
aov(lm.aov)

# Evaluación de supuestos
# a. Indpendencia
plot(lm.aov$residuals, pch=20, col = "blue")

dwtest(Peso ~ Dosis, data = Biom_8,
       alternative = c("two.sided"), 
       iterations = 15)

# b. Homogeneidad de varianzas
plot(lm.aov, 1, pch=20, col = "blue")
leveneTest(Peso ~ Dosis, data = Biom_8,
           center = "median")

# c. Normalidad
plot(lm.aov, 2, pch=20, col = "blue")

# Histograma de residuales
aov_residuals <- residuals(object = lm.aov)
hist(x= aov_residuals, main = "Histograma de residuales")

# Shapiro Test
shapiro.test(x= aov_residuals)

hist(x= aov_residuals, main = "Histograma de residuales")

# Conlusión: Al analizar las gráficas y test para evaluar los supuestos, se encontró que no se cumplían. Por tanto, se realizará la prueba no paramétrica de Kruskal Wallis.
```

## Análisis no paramétrico: Kruskal Wallis
```{r, message=FALSE, warning=FALSE}
knitr::opts_chunk$set(echo = TRUE)
# Hipótesis:
# Ho: Los peces alimentados con diferentes dosis de aceite no difieren en sus pesos.
# H1: Al menos un grupo de peces alimentados con diferentes dosis de aceite difieren en sus pesos.

kruskal.test(Biom_8$Peso~Biom_8$Dosis)
# Conclusión: Al realizar el test, se obtuvo un p<0.05. Por tanto, hay evidencia estadística para decir que al menos un grupo sometido a diferentes dosis difiere en peso de los otros grupos.

plot.design(Biom_8$Peso~as.factor(Biom_8$Dosis), col=2, ylim(5,48),
            las=1)

# Prueba de comparaciones múltiples: DunnTest
DunnTest(Biom_8$Peso~as.factor(Biom_8$Dosis)) # Todos contra todos

# Conclusión: El peso con la inclusión de la dosis de 0.3 g/Kg de aceite en la dieta es > que los otros grupos. Mientras que el peso con dosis de 0.5 g/Kg y control es igual.

# Comparaciones Multiples No-paramétricas
gao(Peso~Dosis, data=Biom_8, alpha = 0.05, control = "0", silent = T) # comparado control
```
## Análisis de supervivencia
```{r, message=FALSE, warning=FALSE}
# Cargar librerías
library(survival)
library(survminer)
library(ggpubr)
library(dplyr)
library(tidyverse)
```

### Importar, explorar set de datos y transformar variables
```{r, message=FALSE, warning=FALSE}
head(mortalidad)
str(mortalidad)
summary(mortalidad)

# Convertir a factor las variables "tratamiento" y "fish_id"
mortalidad$tratamiento<-as.factor(mortalidad$tratamiento)
mortalidad$fish_id<-as.factor(mortalidad$fish_id)
str(mortalidad)
```

### Planteamiento de hipótesis
```{r, message=FALSE, warning=FALSE}
# H0 : La sobrevivencia en trucha arcoíris con o sin tratamiento no es diferente
# H1 : La sobrevivencia en trucha arcoíris con o sin tratamiento es diferente.
```

### Análisis de sobrevivencia
```{r, message=FALSE, warning=FALSE}
# Creando objeto tipo sobrevivencia
surv_obj <- Surv(mortalidad$survival_time, mortalidad$survival_status)
class(surv_obj)
surv_obj

# Calculando la probabilidad de sobrevivencia de Kaplan-Meier y otras.
ps <- survfit(Surv(survival_time, survival_status) ~ tratamiento,
              data=mortalidad, na.action= na.exclude,type="kaplan-meier")
class(ps)
summary(ps)

# Probando si existen o no diferencias entre dos o más curvas de sobrevivencia
test_surv <- survdiff(formula=Surv(survival_time, survival_status) ~ tratamiento, data=mortalidad)
class(test_surv)
```

### Gráfica de sobrevivencia
```{r pressure, message=FALSE, warning=FALSE, echo=TRUE}
ggsurvplot(ps, data=mortalidad, conf.int = FALSE, pval = TRUE, ggtheme = theme_bw())
```
